最高法院刑事判決　　　　　　　　　　　　　　　九十一年度台上字第一九四六號
　　上訴人　台灣高等法院花蓮分院檢察署檢察官
　　被　告　甲○○
右上訴人因被告殺人未遂案件，不服台灣高等法院花蓮分院中華民國九十年十二月十
二日第二審更審判決（九十年度上重更(一)字第六二號，起訴案號：台灣台東地方法院
檢察署八十六年度偵字第三四七六號），提起上訴，本院判決如左：
    主  文
上訴駁回。
    理  由
按刑事訴訟法第三百七十七條規定，上訴於第三審法院，非以判決違背法令為理由，
不得為之。是提起第三審上訴，應以原判決違背法令為理由，係屬法定要件。如果上
訴理由狀並未依據卷內訴訟資料，具體指摘原判決不適用何種法則或如何適用不當，
或所指摘原判決違法情事，顯與法律規定得為第三審上訴理由之違法情形，不相適合
時，均應認其上訴為違背法律上之程式，予以駁回。本件原判決以公訴意旨略稱：被
告甲○○於民國八十三年間，因持斧頭恐嚇張永彰而經判處罪刑確定，心懷怨恨，復
與張永彰有選舉上之派系糾紛，乃基於教唆殺人之犯意，唆使許慶雲持澳大利亞制式
手槍（含子彈），於八十五年十月二十九日晚上十時許，在屏東縣長治鄉繁華村往黎
明村之加油站前，朝張永彰射擊九發子彈，致張永彰右大腿等處受傷；張永彰亦持制
式霰彈槍予以還擊，致許慶雲腹部受傷，二人經送醫急救後，均倖免於死等情。因認
被告涉有刑法第二百七十一條第二項第一項教唆殺人未遂罪嫌。經審理結果，以公訴
人認被告涉有前開罪嫌，係以許慶雲及張永彰之供述，為其論據。但許慶雲在其所涉
槍擊案件之第一審審理中，未曾供述受被告之教唆而殺人，迨其感訓處分執行中始更
易其詞，且關於因何與張永彰發生爭執所為之供述，前後不一，已難採憑。而張永彰
及許慶雲在該槍擊案件審理中，均供稱案發時，係張永彰先行開槍；倘許慶雲被教唆
而殺人，豈會自誤先機，任令張永彰先開槍致擊中其腹部？亦不可能於雙方爭吵後，
再約至加油站持槍相互射擊。又許慶雲於八十五年二月間即持有澳大利亞制式槍、彈
，並非受被告之教唆而取得；被告出借或允給許慶雲新台幣二十萬元，亦無以證明係
殺人之代價。至證人陳麗雯、李玉芳、王啟興等人之證言或屬傳聞，或與待證事實無
關，均不足為不利於被告之證明。復無其他積極證據足證被告有教唆持槍殺人之犯行
，因認不能證明其犯罪，爰撤銷第一審關於教唆殺人未遂部分之判決，改判諭知被告
無罪，已綜合全部卷證資料，論斷綦詳，從形式上觀察，並無違背法令之情形存在。
上訴意旨，對於原判決以無證據證明被告犯罪，究竟如何違背法令，未依據卷內訴訟
資料具體指摘，徒謂：「告訴人張永彰聲請上訴意旨以：(一)……（節錄上訴聲請狀之
內容）。經審核上揭聲請上訴理由，尚非顯無理由」等語，並檢送上訴聲請書作為附
件，遽予引用，以代其上訴理由之敘述，而就該聲請書如何「尚非顯無理由」，亦未
置一詞論列，殊難謂符合第三審上訴之法定要件。又漫稱本院前次發回後，原審雖再
事調查，但仍援引無甚關聯之事證，諭知被告無罪之判決云云，則純屬空泛之言，尤
無從據以辨認原判決已具備違背法令之形式。其上訴違背法律上之程式，應予駁回。
據上論結，應依刑事訴訟法第三百九十五條前段，判決如主文。
中      華      民      國    九十一    年      四      月     十一     日
                              最高法院刑事第四庭
                                  審判長法官  紀  俊  乾
                                        法官  黃  正  興
                                        法官  劉  介  民
                                        法官  陳  東  誥
                                        法官  張  春  福
      右正本證明與原本無異
                                              書  記  官
中      華      民      國    九十一    年      四      月     十五     日
